【裁判字號】    95,台上,5183
【裁判日期】    950921
【裁判案由】    公共危險
【裁判全文】
最高法院刑事判決            九十五年度台上字第五一八三號
上  訴  人  台灣高等法院台中分院檢察署檢察官
被      告  甲○○
                    13巷15號
上列上訴人因被告公共危險案件，不服台灣高等法院台中分院中
華民國九十五年五月十一日第二審更審判決（九十四年度上更(一)
字第三七三號，起訴案號：台灣台中地方法院檢察署八十九年度
偵字第五五一七號），提起上訴，本院判決如下：
    主  文
原判決撤銷，發回台灣高等法院台中分院。
    理  由
本件原判決以公訴意旨略稱：被告甲○○於民國八十八年九月二
十四日凌晨一時許，放火燒燬台中縣神岡鄉○○村○○路二二０
之二二號呂雅伶與彼家人居住之住宅（下稱呂宅）未遂犯行，因
認其涉犯刑法第一百七十三條第三項、第一項罪嫌，經審理結果
，認為不能證明被告犯罪，因而撤銷第一審論處被告放火燒燬現
供人使用之住宅未遂罪刑部分之判決，改判諭知被告無罪，固非
無見。
惟查審理事實之法院，對於案內與待證事實有重要關係，在客觀
上認為應依法調查之證據，如未依法調查或雖已調查而未調查明
白，即與證據未經調查無異，如率行判決，其判決當然為違背法
令。查原判決以案發時光線昏暗、視線不良，證人李紫菱（呂雅
伶之嫂）、呂廖美慧（呂雅伶之母）根本無法辨認縱火者是否為
被告；而本件縱火者潑灑之汽油量非少，應有以容器盛裝攜至呂
宅，惟呂宅並未發現該容器，李紫菱復表示彼未看見縱火者手上
有無物品云云，亦有違經驗法則，是彼二人之證詞不足採為不利
被告之認定。但查：（一）證人之陳述相互間有所歧異時，究竟
何者為可採，法院固得依其自由心證予以斟酌，然仍應於判決理
由載明其所憑之證據及得心證之理由。原判決依呂廖美慧於第一
審法院九十年二月二日勘驗時所稱「現在屋簷下之照明設備是案
發後才裝設」等語，認定李紫菱於警詢時所稱呂宅於案發當時裝
有多盞照明設備，並有路燈照明，故光線良好云云，顯屬虛偽不
實，且據以推論李紫菱、呂廖美慧根本無法辨認縱火者是否為被
告等情（見原判決第六至七頁理由二(二)），惟並未說明何以認定
呂廖美慧之陳述較李紫菱之陳述為可信所憑之證據及理由，判決
理由已欠完備。（二）呂廖美慧於第一審法院勘驗時固稱「現在
屋簷下之照明設備是案發後才裝設」等語，然查卷附第一審法院
之勘驗筆錄及所附之照片，並未具體標示呂廖美慧當時所稱「屋
簷下之照明設備」究係指何物？（見第一審卷第一二三至一三二
頁）已難憑以認定案發時光線是否良好。又呂廖美慧所稱之照明
設備，與李紫菱於警詢時所稱之「我家（指呂宅）周圍裝有二盞
探照燈、二盞日光燈、屋旁也有一盞路燈」（見偵查卷第三十一
頁第一至二行）等照明設備，是否相同？亦有待釐清。再者，李
紫菱於原審前次審理時證稱：「｛問：探照燈在原審（指第一審
）勘驗時是否就有存在？答：｝屋簷下有探照燈，且因附近有工
程所以也另有探照燈，至於探照燈部分，從我結婚那時就有了。
……（問：探照燈是往下，妳為何會看到甲○○？答：）會看到
甲○○可能因為那天的月光加上附近的工程也有關係」等語（見
原審上訴字卷第五九頁），參諸彼在警詢時陳稱起火時，彼係與
丈夫呂鎮利出門查看，及彼於八十七年十二月結婚等情（見偵查
卷第三０頁背面第四至五行、第三一頁第五至六行），則有關案
發當時之光線如何？呂宅及附近之照明設備為何？應可傳喚在場
之呂鎮利調查之。矧八十八年九月二十四日係當年之中秋節，當
日天候如何？月光下是否足資看清縱火者身影？李紫菱稱「會看
到甲○○可能因為那天的月光加上附近的工程也有關係」等語，
是否全然不足採？尤非無疑。原審對上開攸關被告是否為縱火者
之重要事項，未審酌上情並詳查相關事證，據以釐清事實，率認
李紫菱所為不利於被告之證詞不足採，併有查證未盡及理由不備
之違誤。（三）李紫菱於原審所證稱「（問：妳看到屋頂上的人
手上有沒有拿什麼東西？答：）我沒有注意看他手上有沒有拿東
西」等語（見原審卷第六五頁第八至十一行），似係指彼「沒有
注意看」縱火者手中有無物品，而非「未看見」縱火者手中有無
物品；又證人黃文璋（台中縣警察局豐原分局承辦警員，原判決
誤載為「黃文華」）於第一審法院勘驗現場時稱「案發後在現場
亦可見該窗戶被潑灑過汽油的痕跡，但……現場亦無注意到有可
疑的容器」等語（見第一審卷第一二三頁背面），亦僅稱在呂宅
「無注意到」有可疑容器，而非「無」可疑容器。原判決以呂宅
並未發現裝置汽油之容器，李紫菱復表示彼未看見縱火者手上有
無物品，有違經驗法則等情（見原判決第八頁理由二(三)），顯與
卷內證據資料不符，而有證據上理由矛盾之違背法令。檢察官上
訴意旨指摘原判決不當，尚非全無理由，應認原判決仍有撤銷發
回更審之原因。
據上論結，應依刑事訴訟法第三百九十七條、第四百零一條，判
決如主文。
中    華    民    國  九十五  年    九    月  二十一  日
                      最高法院刑事第九庭
                          審判長法官  陳  正  庸
                                法官  賴  忠  星
                                法官  王  居  財
                                法官  林  開  任
                                法官  林  立  華
      本件正本證明與原本無異
                                      書  記  官
中    華    民    國  九十五  年    九    月  二十六  日
                                                Ａ


司法院資訊處製作；財團法人民間司法改革基金會備份。
